【裁判字號】    96,簡上,989
【裁判日期】    970124
【裁判案由】    詐欺
【裁判全文】
臺灣臺中地方法院刑事判決             96年度簡上字第989號
上  訴  人  臺灣臺中地方法院檢察署檢察官
被      告  乙○○
上列上訴人因被告詐欺案件，不服本院中華民國96年9月7日96年
度簡字第900號第一審簡易判決（起訴及併案審理案號：96年度
偵緝字第2010號、第2011號、第2492號），提起上訴，暨移送併
案審理（96年度偵字第22537號），本院管轄之第二審合議庭判
決如下：
    主    文
原判決撤銷。
乙○○幫助意圖為自己不法之所有，以詐術使人將本人之物交付
，處有期徒刑貳月，減為有期徒刑壹月，如易科罰金，以新臺幣
壹仟元折算壹日；又幫助意圖為自己不法之所有，以詐術使人將
本人之物交付，處有期徒刑肆月，減為有期徒刑貳月，如易科罰
金，以新臺幣壹仟元折算壹日。應執行有期徒刑月，如易科罰
金，以新臺幣壹仟元折算壹日。
    犯罪事實
一、乙○○可預見將自己帳戶借予他人使用，足供他人詐騙財物
    ，仍不違背其本意，基於幫助他人詐欺取財之不確定犯罪故
    意，容任他人使用其申辦之金融帳戶以遂行詐騙財物之犯行
    ，而為下列幫助詐欺取財犯行：
(一)、於民國95年9月16日，在臺中市逢甲臺中商業銀行門口，將
    其在臺中商業銀行國光分行所開立之帳號0000000000000000
    000號活期存款帳戶存摺、提款卡及密碼，借予真實姓名、
    年籍不詳，綽號「阿威」之成年男子使用，再由該名綽號「
    阿威」之人將乙○○前開銀行帳戶交予詐欺集團使用，供作
    該集團指定匯款之帳戶，以此方式幫助該詐欺集團詐騙財物
    。該詐欺集團即以乙○○所提供之銀行帳戶為下列之詐騙行
    為：於95年10月23日，戊○○因急需貸款，而見詐欺集團所
    刊登之假貸款、真詐財之廣告上所留之電話撥打給詐欺集團
    ，對方向戊○○佯稱，要先匯手續費才能辦理貸款，戊○○
    信以為真，陷於錯誤，而依對方指示於同日12時許，在新竹
    縣湖口鄉臺北國際商業銀行匯款新臺幣（下同）9030元至乙○○前開臺中商業銀行帳戶內，嗣戊○○察覺情況有異，始
    知受騙，經報警處理，而循線查知上情。
(二)、乙○○因經濟困難，於95年10月初某日，依報紙上收購存簿
    廣告之電話聯絡，在臺中市○○路與崇德路口，將其申請開
    立之大里大新郵局局號0000000號，帳號0000000號存款帳戶
    存摺暨該帳戶之提款卡、密碼，以3000元之代價，出賣而交
    付予真實姓名、年籍不詳之人士，再由該名不詳人士將乙○○前開郵局帳戶交予詐欺集團使用，供作該集團指定匯款之
    帳戶，以此方式幫助該詐欺集團詐騙財物。該詐欺集團即以
    乙○○所提供之郵局帳戶為下列之詐騙行為：
１、詐欺集團內某不詳成年人，於95年10月13日撥打電話予甲○○，向其詐稱其帳戶疑似遭犯罪集團洗錢，必須依指示匯款
    ，即可查知帳戶究有無遭犯罪集團洗錢云云，甲○○誤以為
    真，陷於錯誤，於95年10月13日匯款8萬元、30萬元，及於
    95 年10月14日匯款9000元、4萬元至乙○○上開郵局帳戶。
２、詐欺集團內某不詳成年人，於95年10月19日撥打電話予丁○○，向其詐稱其電話費尚未繳交云云，丁○○誤以為真，陷
    於錯誤，於95年10月19日以自動櫃員機匯款方式匯款1萬200
    0元至乙○○上開郵局帳戶內。
３、詐欺集團內某不詳成年人，於95年10月19日撥打電話予丙○○，向其詐稱其電話費尚未繳交云云，丙○○誤以為真，陷
    於錯誤，隨即於同日下午1時許，匯款1萬7000元至乙○○上
    開郵局帳戶內。嗣甲○○、丁○○、丙○○察覺情況有異，
    始知受騙，經報警處理，而循線查知上情。
二、案經臺中縣警察局霧峰分局報請臺灣臺中地方法院檢察署檢
    察官偵查起訴，暨臺中縣警察局霧峰分局報請該署檢察官移
    送併案審理。
    理    由
一、訊據被告乙○○對於上開犯罪事實坦承不諱，核與被害人戊○○、甲○○、丁○○、丙○○於警詢時指訴之情節相符，
    並有被告所申請前開臺中商業銀行國光分行、中華郵政股份
    有限公司大里大新郵局帳戶之開戶資料及交易明細影本各一
    份、被害人丁○○所提出之臺新銀行自動櫃員機交易明細表
    一份、被害人戊○○所提出之臺北國際商業銀行匯款回條聯
    一份、被害人甲○○所提出之新竹國際商業銀行匯款副通知
    書及郵政國內匯款執據各二份、被害人丙○○所提出之存款
    明細（儲戶收執聯）一份附於警卷可稽。而按刑法上之故意
    ，分為直接故意（確定故意）與間接故意（不確定故意），
    「行為人對於構成犯罪之事實，明知並有意使其發生者」為
    直接故意；「行為人對於構成犯罪之事實，預見其發生而其
    發生並不違背其本意者」為間接故意。且幫助犯之成立，以
    行為人主觀上認識被幫助者正欲從事犯罪或係正在從事犯罪
    ，且該犯罪有既遂之可能，而其行為足以幫助他人實現構成
    要件者，即具有幫助故意，並不以行為人確知被幫助者係犯
    何罪名為必要。而在金融機關開設帳戶及請領存摺、提款卡
    之事，係針對個人身分之社會信用而予資金流通，具有強烈
    之屬人性，且今日一般人至金融機關開設帳戶並非難事，苟
    非供洗錢或犯罪等不法目的，依一般社會經驗法則判斷，實
    無必要隱匿自己名義之帳戶，而無故使用他人之帳戶。況近
    來犯罪集團詐欺取財之犯罪類型層出不窮，該等犯罪，多數
    均係利用人頭帳戶作為詐欺取財之出入帳戶，並經媒體廣為
    披載，被告為智慮成熟之人，縱使並不確知其交付帳戶對象
    犯罪行為之具體內容，然上開犯罪型態既為現今社會犯罪常
    態之一，對其帳戶至少將遭人作為詐欺取財犯行所得財物匯
    入及提領之工具使用，當為被告所可能預見，而該帳戶嗣確
    供他人犯罪之用，並不違背被告之本意，被告應具備幫助詐
    欺取財之不確定故意。故被告之自白核與事實相符，事證明
    確，其犯行洵堪認定。
二、查被告提供金融帳戶存摺、提款卡及提款卡密碼給詐騙集團
    成員使用，詐騙集團成員並持以向被害人戊○○、甲○○、
    丁○○、丙○○詐騙，其係以幫助他人犯罪之意思，參與實
    施犯罪構成要件以外之行為，核屬詐欺取財罪之幫助犯。故
    核被告所為，係犯刑法第三十條第一項、第三百三十九條第
    一項之幫助詐欺取財罪。被告幫助他人實行犯罪行為，為幫
    助犯，應依刑法第三十條第二項之規定減輕其刑。被告以一
    提供郵局帳戶之幫助行為，同時侵害被害人甲○○、丁○○
    、丙○○之財產法益，為同種想像競合犯，應依刑法第五十
    五條前段規定，從一情節較重者處斷（即被害人甲○○被詐
    騙之幫助詐欺取財罪）。被告幫助詐騙集團向被害人丁○○
    、丙○○詐騙之犯罪事實，雖未據公訴人起訴，惟與已起訴
    之有罪部分，具有想像競合犯之裁判上一罪關係，為起訴效
    力所及，本院自得一併加以審理。又其分別提供前開臺中商
    業銀行國光分行、郵局帳戶而二次幫助詐取財物之犯行，犯
    意各別，行為互殊，應予分論併罰。原審認被告犯罪事證明
    確，予以論罪科刑，固非無見。惟查：原審未及審酌被告幫
    助詐騙集團向被害人丙○○詐欺取財之部分犯罪事實，尚有
    未合，故檢察官之上訴為有理由，自應由本院予以撤銷改判
    。爰審酌被告犯罪之動機、目的、手段、其品行及智識程度
    、犯罪所生之損害及其犯後坦承犯行，已具悔意等一切情狀
    ，分別量處如主文所示之刑；又被告上開二次幫助詐欺取財
    犯行之犯罪時間，均於九十六年四月二十四日以前，符合中
    華民國九十六年罪犯減刑條例所定得減刑之條件，爰依該條
    例第二條第一項第三款、第七條之規定，減其刑期二分之一
    ，並就減得之刑諭知易科罰金之折算標準，及定其應執行之
    刑。
據上論斷，應依刑事訴訟法第四百五十五條之一第一項、第三項
、第三百六十九條第一項前段，刑法第三十條第一項、第二項、
第三百三十九條第一項、第五十五條前段、第四十一條第一項前
段、第五十一條第五款，刑法施行法第一條之一，中華民國九十
六年罪犯減刑條例第二條第一項第三款、第七條、第九條、第十
條第一項，判決如主文。
本案經檢察官張桂芳到庭執行職務。
中    華    民    國    97    年     1    月    24    日
                  刑事第八庭  審判長法  官  林慧英
                                    法  官  戴嘉慧
                                    法  官  簡源希
上為正本係照原本作成
本件不得上訴。
                                    書記官  黃雅青
中    華    民    國    97    年     1    月    24    日
本件不得上訴
附錄論罪科刑法條：
刑法第339條第1項
意圖為自己或第三人不法之所有，以詐術使人將本人或第三人之
物交付者，處五年以下有期徒刑、拘役或科或併科一千元以下罰
金。


司法院資訊處製作；財團法人民間司法改革基金會備份。
